【裁判字號】    99,抗,992
【裁判日期】    990818
【裁判案由】    假扣押
【裁判全文】
臺灣高等法院民事裁定                   99年度抗字第992號
抗  告  人  甲○○
代  理  人  林佩儀律師
上列抗告人因與相對人乙○○間假扣押事件，對於中華民國99年
5月26日臺灣臺北地方法院99年度裁全字第1742號所為裁定提起
抗告，本院裁定如下：
    主  文
抗告駁回。
抗告費用由抗告人負擔。
    理  由
一、原裁定意旨略以：「聲請人（即抗告人）未提出能供本院即
    時調查之證據，以釋明相對人有假扣押原因存在，且聲請人
    應就假扣押之原因為釋明，不能逕以擔保取代釋明之欠缺，
    是其聲請不應准許。」等語。
二、抗告意旨略以：「抗告人於民國（下同）99年1月25日向相
    對人買受坐落臺北市○○○路431號12樓房屋（含增建部分
    ）及坐落基地（下稱系爭房地），嗣經抗告人於99年3月23
    日解除買賣契約，並請求相對人返還已付價金新臺幣（下同
    ）305萬元，惟相對人卻於同年4月2日發函第三人即代書顏
    式淇（下稱顏式淇），要求返還系爭房地之所有權狀，並對
    顏式淇提起刑事侵占告訴及返還權狀訴訟，顯見相對人應有
    另行出賣系爭房地之計畫，足認抗告人有日後不能執行或甚
    難執行之虞。原裁定駁回抗告人假扣押之聲請，顯有不當，
    爰求廢棄原裁定，准抗告人以現金或同額之中國信託商業銀
    行定期存單提供擔保後，對相對人之財產於305萬元之範圍
    內予以假扣押。」等語。
三、按「假扣押，非有日後不能執行或甚難執行之虞者，不得為
    之。」，又「請求及假扣押之原因，應釋明之。前項釋明如
    有不足，而債權人陳明願供擔保或法院認為適當者，法院得
    定相當之擔保，命供擔保後為假扣押。」，民事訴訟法第52
    3條第1項、第526條第1、2項分別定有明文。又所謂不能強
    制執行，如債務人浪費財產，增加負擔，或就其財產為不利
    益之處分，將成為無資力之情形等，所謂恐難執行，如債務
    人將移住遠方或逃匿（參照最高法院19年抗字第474號判例
    、19年抗字第232判例要旨）。
四、經查，本件抗告人聲請假扣押，業據提出不動產買賣契約書
    、房地產標的現況說明書、照片7紙、龜山大崗郵局第48號
    存證信函及回執、支票、刑事傳票及律師函等為證（見原法
    院卷第6至20頁），堪認抗告人已釋明假扣押之本案請求。
    然就假扣押之原因，抗告人僅稱相對人發函顏式淇請求返還
    系爭房地之所有權狀，並對顏式淇提起刑事侵占告訴及返還
    權狀之民事訴訟云云，惟抗告人所提律師函、刑事傳票尚無
    法釋明相對人有浪費財產，增加負擔，或就其財產為不利益
    之處分，將成為無資力之情形，或抗告人將移住遠方或逃匿
    等恐難執行之情形，故無從認抗告人已就假扣押之原因為釋
    明。又相對人陳明其已向顏式淇起訴請求返還系爭房地之所
    有權狀，並經原法院以99年度移調字第152號移送調解（見
    本院卷第30頁），是相對人既尚未取回系爭房地之所有權狀
    ，即難認相對人有出售系爭房地，或就其財產為不利益處分
    之虞，雖抗告人陳明願供擔保，惟欲適用民事訴訟法第526
    條第2項規定，命債權人供擔保後為假扣押，前提需債權人
    就假扣押之本案請求及假扣押之原因，均已盡釋明之責，法
    院仍認釋明有所不足，始得適用該條項之規定。今抗告人就
    假扣押之原因尚未釋明，法院當無計算相對人受損害額，而
    令抗告人供擔保之可能。故抗告人假扣押之聲請不應准許。
    是原裁定駁回抗告人假扣押之聲請，於法並無違誤。抗告意
    旨猶執陳詞指摘原裁定不當，求予廢棄，為無理由，應予駁
    回。
五、據上論結，本件抗告為無理由，爰裁定如主文。
中    華    民    國    99    年    8    月     18    日
                  民事第十三庭
                        審判長法  官  蕭艿菁
                              法  官  楊絮雲
                              法  官  周舒雁
正本係照原本作成。
本裁定除以適用法規顯有錯誤為理由外，不得再抗告。如提起再
抗告，應於收受後10日內委任律師為代理人向本院提出再抗告狀
。並繳納再抗告費新台幣1000元。
中    華    民    國    99    年    8    月     18    日
                              書記官  秦仲芳

司法院資訊處製作；財團法人民間司法改革基金會備份。
